臺灣桃園地方法院刑事附帶民事訴訟判決
111年度審附民字第1072號
附民原告    高進登
附民被告    許嘉芸  地址不詳
            沈紜均

            吳政傑  地址不詳
            賴鵬仁  地址不詳
            柯良穎  地址不詳
            王昭明  地址不詳
            呂念祖
            林姿昀  地址不詳
上列被告因洗錢防制法等案件（111年度審金訴字第316號），經
原告提起附帶民事訴訟，請求損害賠償，本院裁定如下：
    主  文
原告對被告許嘉芸、沈紜均、吳政傑、賴鵬仁、柯良穎、王昭明
、呂念祖及林姿昀所提起之訴及假執行之聲請均駁回。
    事  實
一、原告方面：聲明及陳述詳如刑事及其附帶民事訴訟書狀所載
    。 
二、被告許嘉芸、沈紜均、吳政傑、賴鵬仁、柯良穎、王昭明、
    呂念祖及林姿昀均未為任何聲明或陳述，亦未提出任何書狀
    。
    理  由
一、按因犯罪而受損害之人，於刑事訴訟程序得附帶提起民事訴
    訟，對於被告及依民法負賠償責任之人，請求回復其損害，
     固為刑事訴訟法第487條第1項所明定，惟該條項所稱之「
    依 民法負賠償責任之人」，必以在刑事訴訟程序中經認定
    係共 同侵權行為之人，始得謂為依民法負賠償責任之人，
    否則對 之提起是項附帶民事訴訟，即難謂為合法（參最高
    法院88年 度台附字第23號、100年度台附字第50號判決）。
    次按「提起附帶民事訴訟，應於刑事訴訟起訴後第二審辯論
    終結前為之；但在第一審辯論終結後提起上訴前，不得提起
    」，刑事訴訟法第488 條定有明文。次按所謂「附帶民事訴
    訟」原本為民事訴訟程序，為求程序之便捷，乃附帶於刑事
    訴訟程序，一併審理及判決；申言之，在刑事訴訟中，因有
    訴訟程序可資依附，是以隨時可以提起附帶民事訴訟；若在
    辯論終結後，已無訴訟可言，自不得再行提起附帶民事訴訟
    。又按因犯罪而受損害之人，於刑事訴訟程序得附帶提起民
    事訴訟，對於被告及依民法負賠償責任之人，請求回復其損
    害；又法院認為原告之訴不合法，應以判決駁回之，刑事訴
    訟法第487 條第1 項、刑事訴訟法第502 條第1 項亦分別定
    有明文。
二、經查，本件原告高進登固對被告許嘉芸、沈紜均、吳政傑、
    賴鵬仁、柯良穎、王昭明、呂念祖及林姿昀共同涉犯幫助詐
    欺及幫助洗錢等罪嫌而提出告訴，惟被告許嘉芸、吳政傑、
    賴鵬仁、柯良穎、王昭明、呂念祖及林姿昀部分，均非本院
    111審金訴字第316號詐欺等案件之被告，該案之被告僅有沈
    紜均，顯見被告許嘉芸、吳政傑、賴鵬仁、柯良穎、王昭明
    、呂念祖及林姿昀，並非本案起訴、審理範圍，而未經本院
    刑事訴訟程序認定係與沈紜均共同對原告為侵權行為之人此
    有該上開刑事案件之判決書在卷可憑。是以被告許嘉芸、吳
    政傑、賴鵬仁、柯良穎、王昭明、呂念祖及林姿昀並非上開
    刑事案件之被告或共犯，在刑事訴訟程序中未經認定係共同
    侵權行為之人，自非因該刑事案件依民法應負賠償責任之人
    。另本件被告沈紜均所涉本院111 年度審金訴字第316 號詐
    欺案件，業經本院於民國111 年6月24 日判決，然原告於同
    年7月8日，始具狀向本院提起本件附帶民事訴訟，並經本院
    於同年7月13日收受原告上揭刑事及其附帶民事訴訟書狀，
    此有書狀暨其上之本院收狀戳印文附卷可參，則原告向本院
    提起刑事附帶民事訴訟之時點，係在本院第一審辯論終結後
    ，提起上訴前，斯時本案辯論既已終結，已無訴訟可言，顯
    違刑事訴訟法第488 條但書之規定，參諸前揭說明，原告提
    起本件刑事附帶民事訴訟顯非合法，原告之訴自應予以駁回
    。又原告之訴既經駁回，其假執行之聲請亦失所附麗，應併
    予駁回。惟此仍無礙原告依所主張之法律關係另循一般民事
    訴訟途徑起訴，或本案繫屬於第二審而有訴訟程序可資依附
    時，再行提起附帶民事訴訟之權利，特此敘明。揆諸前揭說
    明，原告對被告等人所提起附帶民事訴訟，於法即均有未合
    ，均應予駁回，其假執行之聲請亦失所附麗，應併予駁回。
據上論斷，依刑事訴訟法第502條第1項，判決如主文。
中　　華　　民　　國　　111 　年　　7 　　月　　29　　日
                  刑事審查庭審判長法  官  劉美香
                                  法  官  林慈雁
                                  法  官  李雅雯 
以上正本證明與原本無異。
不得抗告。
                                  書記官  沈詩婷
中　　華　　民　　國　　111 　年　　8 　　月　　1 　　日